臺灣屏東地方法院刑事判決　　　　　　　96年度訴字第1213號
公　訴　人　臺灣屏東地方法院檢察署檢察官
被　　　告　甲○○
上列被告因違反毒品危害防制條例案件，經檢察官提起公訴（96
年度毒偵字第1817號），茲因被告就被訴事實為有罪之陳述，經
告知簡式審判程序意旨，並聽取公訴人及被告之意見後，本院合
議庭裁定由受命法官獨任依簡式審判程序審理，判決如下：
    主  文
甲○○施用第一級毒品，累犯，處有期徒刑壹年肆月。
    事  實
一、甲○○有數次犯罪經法院判刑確定並入監執行完畢之紀錄，
    最近一次經有期徒刑執行完畢，係因轉讓、施用第一級毒品
    而違反毒品危害防制條例，轉讓部分經本院93年度訴字第10
    12號判處有期徒刑1 年2 月確定，施用部分經臺灣高等法院
    高雄分院94年度上訴字第598 號（原審本院上開同一案號）
    判處有期徒刑1 年2 月確定，2 罪經臺灣高等法院高雄分院
    94年度聲字第220 號裁定應執行有期徒刑2 年2 月，於民國
    94年7 月21日入監，96年1 月12日因縮刑假釋出監，依指揮
    書於96年5 月18日期滿未經撤銷假釋執行完畢。
二、又其前因施用毒品案件，經本院91年度毒聲字第159 號裁定
    令入勒戒處所施予觀察、勒戒，於92年1 月3 日入所執行，
    因有繼續施用毒品傾向，經本院92年度毒聲字第212 號裁定
    令入戒治處所施予強制戒治，92年3 月14日轉入執行，旋因
    無繼續施用毒品傾向，經本院92年度毒聲字第973 號裁定停
    止戒治，於92年8 月6 日出所，嗣因期滿未經撤銷停止戒治
    而執行完畢。
三、詎其經前開有期徒刑及強制戒治執行完畢後5 年內，仍不知
    悔改，復基於施用第一級毒品之犯意，於96年7 月27日晚間
    8 時許，在屏東縣萬丹鄉某加油站旁公園內，以皮下注射之
    方式（針筒於查獲前已經丟棄而滅失），施用第一級毒品甲
    基安非他命1 次，嗣於96年7 月29日下午2 時46分許，為警
    依法通知到場接受採尿送驗呈嗎啡，即海洛因經人體水解代
    謝產物陽性反應而查獲。
四、案經屏東縣警察局東港分局報告臺灣屏東地方法院檢察署檢
    察官偵查起訴。
    理  由
一、前揭施用第一級毒品海洛因之犯罪事實，業據被告甲○○於
    本院審理時自承不諱，其前揭時地經依法採尿送正修科技大
    學超微量研究科技中心以氣相層析質譜儀法（GC／MS）等科
    學方法檢驗結果，呈嗎啡即海洛因經人體水解代謝產物之陽
    性反應，有該中心96年8 月16日，編號R00-0000-000號檢驗
    報告存卷可憑，乃鑑定機關本於專業知識暨以精密儀器測試
    後所得之結論，自可憑信。被告甲○○自白施用海洛因，堪
    信與事實相符。
二、被告甲○○前因施用毒品案件，經本院91年度毒聲字第159
    號裁定令入勒戒處所施予觀察、勒戒，於92年1 月3 日入所
    執行，因有繼續施用毒品傾向，經本院92年度毒聲字第212
    號裁定令入戒治處所施予強制戒治，92年3 月14日轉入執行
    ，嗣因無繼續施用毒品傾向，經本院92年度毒聲字第973 號
    裁定停止戒治，於92年8 月6 日出所，嗣因期滿未經撤銷停
    止戒治而執行完畢，有臺灣高等法院被告前案紀錄表、臺灣
    屏東地方法院檢察署刑案資料查註紀錄表、全國施用毒品案
    件紀錄表、受觀察勒戒人毒品及前科紀錄簡列表各1 份在卷
    可按，其經強制戒治執行完畢，5 年內再犯本件施用第一級
    毒品海洛因之犯罪事證已臻明確，應依法論科。
三、按海洛因為毒品危害防制條例第2 條第2 項第1 款規定之第
    一級毒品，除法律另有規定者外，不得持有、施用。核被告
    甲○○所為，係犯毒品危害防制條例第10條第1 項之施用第
    一級毒品罪。其因施用而持有海洛因之低度行為，應為施用
    之高度行為所吸收，不另論罪。又被告甲○○前因轉讓、施
    用第一級毒品而違反毒品危害防制條例，轉讓部分經本院93
    年度訴字第1012號判處有期徒刑1 年2 月確定，施用部分經
    臺灣高等法院高雄分院94年度上訴字第598 號（原審本院上
    開同一案號）判處有期徒刑1 年2 月確定，2 罪經臺灣高等
    法院高雄分院94年度聲字第220 號裁定應執行有期徒刑2 年
    2 月，於94年7 月21日入監，96年1 月12日因縮刑假釋出監
    ，依指揮書於96年5 月18日期滿未經撤銷假釋執行完畢，有
    臺灣高等法院被告前案紀錄表及臺灣屏東地方法院檢察署刑
    案資料查註紀錄表各1 份在卷可按，其5 年內再因故意犯有
    期徒刑以上刑之本罪，為累犯，應依法加重其刑。
四、爰審酌被告甲○○之年齡、品行、智識能力、犯罪手段、行
    為對法益造成侵害之程度，其為68年5 月14日出生、受有國
    中肄業教育程度、從事水泥工為業之人，為本件犯罪時年28
    歲，有警詢年籍等資料在卷可參，如日方昇，竟不知進取，
    有數次犯罪經法院判刑確定之紀錄，除上開構成施用毒品訴
    追條件及累犯之要件，不再重複評價者外，自成年時起，並
    曾於91年間犯贓物罪，經本院91年度簡字第159 號判處有期
    徒刑4 月確定，於92年8 月26日入監執行，92年12月6 日因
    期滿出監執行完畢，有臺灣高等法院被告前案紀錄表及臺灣
    屏東地方法院檢察署刑案資料查註紀錄表各1 份在卷可按，
    素行不良，茲就其施用毒品之犯罪類型，雖有認為僅屬自戕
    行為，並未涉侵害他人法益者，惟姑不論此見與我國現行刑
    事立法除就行為人藉自殘行為達到其他侵害國家、社會法益
    結果之目的，而在相關特別立法如妨害兵役治罪條例等特別
    法中定以處罰之規定外，向不加罰於單純自殘，甚或自殺行
    為所表彰之規範體系價值觀念相左，況毒品危害防制條例第
    10條所規定對施用毒品行為之處罰，其法定刑猶相當，或更
    甚（如施用第一級毒品罪）於刑法中關於故意「傷害他人」
    規定罪責，舉輕明重，足徵其規範保護之法益，原不在該「
    自戕」行為本身所造成行為人個人身體健康之有形侵害。蓋
    民主法治國家之所異於獨裁、集權社會，其國家政策、社會
    發展，均取決於以全體公民個人意志累積形成之群體意志，
    凡公民不分性別、學歷、職業、貧富、愚智，任由鴻儒碩彥
    至販夫走卒，其個人意志之表現就群體意志決定之形成，均
    屬等值，直接影響國家、社會整體之命運，至關重要，則個
    人基於自主、健全意思所表現之公民意志，不分良窳，均應
    尊重，然若有藉不正手段影響他人或自陷個人健全自主意志
    不能正常形成、表現者，不僅直接侵蝕公民群體意志形成之
    基礎，迫令其他自重慎行大眾均須承受建立在該不健全基礎
    形成之公共政策、社會生活品質之結果，對於國家、社會法
    益及人民全體利益，猶已構成危害，是如投票受賄罪所規範
    者，即在禁止公民匯集個人自主意志以形成群體意志之過程
    受不當影響及控制，即為適例。今毒品除可對個人身體健康
    造成有形傷害外，就人之身體及精神形成高度成癮性及依賴
    性，猶足以抑制個人表現其本於心性能力所為自主意志之決
    定，並進而造成群體意志表現遭不當扭曲之危險，直接影響
    國家、社會之發展，侵害至鉅，斷非僅止於個人健康之危害
    ，被告甲○○屢因施用毒品而經矯治及徒刑之執行，未幾仍
    重蹈覆轍，除徵其守法觀念薄弱，堪認已施用毒品成習，積
    重難返，對其個人身心、家庭及國家、社會之危害非輕，並
    考量其犯罪施用毒品之情節，及其犯罪經查獲後，尚能坦認
    犯行，態度尚可等一切情狀，量處如主文所示之刑，以資儆
    懲。
五、未扣案而供被告本件施用海洛因犯罪使用之注射針筒，據被
    告甲○○供稱於查獲前已經丟棄而滅失，依現有卷證復不能
    證明其尚存在，爰不另為沒收之諭知，附此敘明。
據上論斷，依刑事訴訟法第273 條之1 第1 項、第299 條第1 項
前段，毒品危害防制條例第10條第1 項，刑法第11條前段、第47
條第1 項，判決如主文。
本案經檢察官許英輝到庭執行職務
中　　華　　民　　國　　96　　年　　12　　月　　31　　日
                  刑事第二庭  　法　官　陳松檀
以上正本證明與原本無異。
如不服本判決應於收受本判決送達後10日內向本院提出上訴書狀
，其未敘述上訴理由者，並得於提起上訴後10日內向本院補提理
由書狀（均須按他造當事人之人數附繕本）「切勿逕送上級法院
」
中　　華　　民　　國　　96　　年　　12　　月　　31　　日
                              　書記官  林祥玉
附錄本件判決引用之法條：
毒品危害防制條例第10條
施用第一級毒品者，處6 月以上5 年以下有期徒刑。
